臺灣高等法院刑事判決
109年度上訴字第1843號
上  訴  人  
即  被  告  唐于峰



指定辯護人  本院公設辯護人  陳德仁
上列上訴人即被告因違反槍砲彈藥刀械管制條例案件，不服臺灣
基隆地方法院109年度訴字第24號，中華民國109年2月18日第一
審判決（起訴案號：臺灣基隆地方檢察署108年度偵字第4340號
），提起上訴，本院判決如下：
    主  文
上訴駁回。
    事實及理由
一、本案經本院審理結果，認第一審以上訴人即被告甲○○犯槍砲
    彈藥刀械管制條例第8條第4項未經許可寄藏可發射子彈具殺
    傷力之槍枝罪，判處有期徒刑3年2月，併科罰金新臺幣（下
    同）3萬元，並諭知罰金如易服勞役之折算標準為以1千元折
    算1日，及就扣案之改造手槍1枝（含彈匣1個，槍枝管制編
    號：0000000000號）及制式子彈7顆，均依刑法第38條第1項
    規定宣告沒收，認事用法及量刑均無不當，應予維持，並引
    用第一審判決書記載之事實、證據及理由（如附件）。另補
    充：
　㈠被告行為後，槍砲彈藥刀械管制條例第4條第1項第1款於109
    年6月10日以總統華總一義字第10900064791號令公布施行，
    於同年月12日生效。
　㈡修正前槍砲彈藥刀械管制條例第4條第1項第1款規定：「槍砲
    ：指火砲、肩射武器、機關槍、衝鋒槍、卡柄槍、自動步槍
    、普通步槍、馬槍、手槍、鋼筆槍、瓦斯槍、麻醉槍、獵槍
    、空氣槍、魚槍及其他可發射金屬或子彈具有殺傷力之各式
    槍砲」，修正後規定：「槍砲：指制式或非制式之火砲、肩
    射武器、機關槍、衝鋒槍、卡柄槍、自動步槍、普通步槍、
    馬槍、手槍、鋼筆槍、瓦斯槍、麻醉槍、獵槍、空氣槍、魚
    槍及其他可發射金屬或子彈具有殺傷力之各式槍砲」。
　㈢修正前槍砲彈藥刀械管制條例第7條第1項、第4項規定：「未
    經許可，製造、販賣或運輸火砲、肩射武器、機關槍、衝鋒
    槍、卡柄槍、自動步槍、普通步槍、馬槍、手槍或各類砲彈
    、炸彈、爆裂物者，處無期徒刑或7年以上有期徒刑，併科
    新臺幣3,000萬元以下罰金」、「未經許可，持有、寄藏或
    意圖販賣而陳列第1項所列槍砲、彈藥者，處5年以上有期徒
    刑，併科新臺幣1,000萬元以下罰金」，修正後規定：「未
    經許可，製造、販賣或運輸制式或非制式火砲、肩射武器、
    機關槍、衝鋒槍、卡柄槍、自動步槍、普通步槍、馬槍、手
    槍或各類砲彈、炸彈、爆裂物者，處無期徒刑或7年以上有
    期徒刑，併科新臺幣3,000萬元以下罰金」、「未經許可，
    持有、寄藏或意圖販賣而陳列第1項所列槍砲、彈藥者，處5
    年以上有期徒刑，併科新臺幣1,000萬元以下罰金」。
　㈣修正前槍砲彈藥刀械管制條例第8條第1項、第4項規定：「未
    經許可，製造、販賣或運輸鋼筆槍、瓦斯槍、麻醉槍、獵槍
    、空氣槍或第4條第1項第1款所定其他可發射金屬或子彈具
    有殺傷力之各式槍砲者，處無期徒刑或5年以上有期徒刑，
    併科新臺幣1,000萬元以下罰金」、「未經許可，持有、寄
    藏或意圖販賣而陳列第1項所列槍枝者，處3年以上10年以下
    有期徒刑，併科新臺幣700萬元以下罰金」，修正後規定：
    「未經許可，製造、販賣或運輸制式或非制式鋼筆槍、瓦斯
    槍、麻醉槍、獵槍、空氣槍或第4條第1項第1款所定其他可
    發射金屬或子彈具有殺傷力之各式槍砲者，處無期徒刑或5
    年以上有期徒刑，併科新臺幣1,000萬元以下罰金」、「未
    經許可，持有、寄藏或意圖販賣而陳列第1項所列槍砲者，
    處3年以上10年以下有期徒刑，併科新臺幣700萬元以下罰金
    」。
　㈤立法者係鑒於現行查獲具殺傷力之違法槍枝，多屬非制式槍
    枝，可遠距離致人死傷，且殺傷力不亞於制式槍枝，對人民
    生命、身體、自由及財產法益之危害，實與制式槍枝無異；
    另因非制式槍枝之取得成本遠低於購買制式槍枝，且製造技
    術門檻不高、網路取得改造資訊容易，導致非制式槍枝氾濫
    情形嚴重，若區分制式與否而分別適用第7條或第8條處罰，
    將使不法分子傾向使用非制式槍砲從事不法行為，以規避第
    7條較重之刑責，無異加深不法分子大量使用非制式槍砲之
    誘因，為有效遏止持非制式槍砲進行犯罪情形，非制式槍砲
    與制式槍砲罪責確有一致之必要，爰修正槍砲彈藥刀械管制
    條例第4條第1項第1款之槍砲定義，使特定類型槍砲之管制
    範圍明確及於所有具殺傷力之制式及非制式槍砲，且有違法
    製造等行為，不論標的為制式或非制式槍砲，皆應依特定類
    型管制槍砲之處罰規定進行追訴（詳見該條例第4條修正說
    明）。
　㈥準此，本次槍砲彈藥刀械管制條例修正後，於該條例第4條、
    第7條、第8條均增加「制式或非制式」之構成要件，亦即不
    分制式或非制式，凡屬第7條所列各類槍枝型式之槍枝，有
    殺傷力者，概依第7條規定處罰。是本案被告非法寄藏可發
    射子彈具有殺傷力之改造手槍之行為，於槍砲彈藥刀械管制
    條例修正前，原依該條例第8條第4項予以論處，於該條例修
    正後，則應依該條例第7條第4項予以論處；經比較新舊法，
    修正後之規定並未較有利於被告，依刑法第2條第1項前段之
    規定，自應適用被告等行為時即修正前槍砲彈藥刀械管制條
    例之規定論處。又原審雖未及比較新舊法，惟對判決不生影
    響，並不構成撤銷之原因，併予敘明。
二、被告上訴意旨略以：「吳思辰」拿著槍彈來找我並表示該槍
    枝扳機無法扣，一直拜託我去找人幫他修理，我說會幫忙問
    問看，但我也沒有找到人可以幫忙修，後來一直打電話給「
    吳思辰」，卻找不到人，才聽說「吳思辰」已經過世，又警
    察來搜索時，我有跟警察說槍枝是壞掉，警察一開始有拉也
    說不行，但做筆錄時，警察稱試過可以拉，我也不知道為何
    警察試就可以，我一時糊塗，沒有經過考慮，受人之託，家
    裡還有兩位幼兒要扶養，請求從輕量刑。辯護人則為被告辯
    稱：被告當時在警局表示槍枝是「吳思辰」拿給他，且動手
    發現扳機無法扣而以為故障，所以要被告去找人修理，被告
    並非否認犯行，純粹為朋友所託才保管，被告尚有未成年子
    女須扶養，請依59條減輕其刑等語。
三、經查：
  ㈠原審依調查證據之結果，認定被告甲○○明知改造手槍及制式
    子彈，均屬槍砲彈藥刀械管制條例所管制之物品，非經中央
    主管機關許可，不得擅自寄藏，竟基於寄藏具有殺傷力之改
    造手槍及子彈之犯意，於民國108年2月（農曆年過後）間某
    日自真實姓名年籍不詳、自稱「吳思辰」之成年男子，收受
    改造手槍1支（含彈匣1只）及制式子彈11顆，而寄藏在基隆
    市○○區○○○路000巷0號3樓住處。嗣於108年8月1日下午3時40
    分許，經警至上址執行搜索，並扣得上開槍彈等物之犯罪事
    實，而犯槍砲彈藥刀械管制條例第8條第4項非法寄藏可發射
    子彈具殺傷力之槍枝罪，及同條例第12條第4項之非法寄藏
    子彈罪，係以一行為觸犯上開2罪名之想像競合犯，應從一
    重之非法寄藏可發射子彈具殺傷力之槍枝罪處斷，業於判決
    理由中論述綦詳，並說明被告寄藏槍彈後，其持有該槍彈之
    行為乃受寄之當結果，不另論持有槍枝、子彈罪。又於量刑
    時復審酌被告寄藏槍彈行為，對社會治安已具有潛在之危險
    性，極易對他人生命、身體造成傷害，且被告亦未持本案槍
    彈供作其他犯罪之用，兼衡其犯罪動機、犯罪手段，智識程
    度、生活狀況等一切情狀，量處有期徒刑3年2月，併科罰金
    3萬元，所為量刑已就刑法第57條規定詳為審酌，尚稱妥適
    ，既未逾越法定刑度，亦無濫用自由裁量之權限，並無明顯
    失當或不合比例原則之處。
　㈡被告上訴雖指其於警察前去住處時，其當場告訴警察該槍枝
    故障，朋友請他去找人幫忙修理云云。惟扣案槍枝經內政部
    警政署刑事警察局鑑定，認係改造手槍（槍支管制編號：00
    00000000），由仿半自動手槍製造之槍枝，換裝土造金屬槍
    管而成，擊發功能正常，可供擊發適用子彈，具殺傷力，此
    有該局108年10月31日鑑定書1份在卷可佐（見偵卷第99頁）
    ，是該槍枝具有殺傷力並無故障之情至為明確。況依其所辯
    ，「吳思辰」尚一併交付制式子彈11顆，若「吳思辰」僅委
    託被告修理槍枝，焉有同時交付相當數量子彈之理？而被告
    主觀上若認知扣案槍枝係故障無用之物，又何需藏放家中而
    長期持有之？綜上所述，被告就此所辯，顯係卸責之詞，不
    足為採。
　㈢按刑法第59條規定之酌量減輕其刑，必須犯罪另有特殊之原
    因與環境，在客觀上足以引起一般同情，認為即使予以宣告
    法定最低度刑，猶嫌過重者，始有其適用。此所謂法定最低
    度刑，固包括法定最低本刑；惟遇有其他法定減輕之事由者
    ，則應係指適用其他法定減輕事由減輕後之最低度刑而言。
    倘被告別有其他法定減輕事由者，應先適用法定減輕事由減
    輕其刑後，猶認其犯罪之情狀顯可憫恕，即使科以該減輕後
    之最低度刑仍嫌過重者，始得適用刑法第59條規定酌量減輕
    其刑。而此項犯罪情狀是否顯可憫恕而酌量減輕其刑之認定
    ，亦屬法院得依職權自由裁量之事項（最高法院102年度台
    上字第4140號、102年度台上字第2503號、100年度台上字第
    5114號判決意旨參照）。查原審以被告所犯寄藏槍枝及子彈
    罪，對社會治安所生之潛在危害甚大，寄藏之子彈多達11顆
    ，數量非少。自被告犯罪手段及行為潛在之危害程度觀之，
    被告之犯行並非迫於特殊原因或環境而有不得已之情事，客
    觀上顯不足以引起一般同情，亦無宣告法定最低刑度仍嫌過
    重之情形，尚不得依刑法第59條規定酌減其刑，辯護人以被
    告有未成年子女要扶養，純粹為朋友所託才保管槍彈為由，
    為被告請求依刑法第59條規定減輕被告刑度，尚難採認。
　㈣又按刑之量定，為求個案裁判之妥當性，法律賦予法院裁量
    之權，量刑輕重，屬為裁判之事實審法院得依職權自由裁量
    之事項，苟其量刑已以行為人之責任為基礎，並審酌刑法第
    57條各款所列情狀，在法定刑度內，酌量科刑，如無偏執一
    端，致明顯失出失入情形，即不得遽指為違法。本件原審於
    量刑時，已考量其寄藏槍枝行為，對社會治安具有潛在之危
    險，且被告亦未持本案槍彈供作其他犯罪之用，兼衡其犯罪
    動機、犯罪手段，智識程度、生活狀況等情而量處有期徒刑
　　3年2月，併科罰金3萬元，所為量刑已是非法寄藏可發射子
    彈具殺傷力之槍枝之低度刑，是被告上訴指摘原審量刑過重
    ，請求本院給予最低度刑云云，亦無理由。
四、綜上所述，本件被告上訴為無理由，應予駁回。
據上論斷，應依刑事訴訟法第373條、第368條，判決如主文。
本案經檢察官林伯宇提起公訴，檢察官楊四猛到庭執行職務。
中　　華　　民　　國　　109 　年　　7 　　月　　16　　日
　　　　　　      刑事第七庭  審判長法　官  孫惠琳
　　　　　　　　　　　　　　　　　  法　官  張育彰
　　　　　　　　　　　　　　　　　  法　官  連雅婷
以上正本證明與原本無異。
如不服本判決，應於收受送達後20日內向本院提出上訴書狀，其
未敘述上訴之理由者並得於提起上訴後20日內向本院補提理由書
（均須按他造當事人之人數附繕本）「切勿逕送上級法院」。
                                    書記官  潘文賢
中　　華　　民　　國　　109 　年　　7 　　月　　16　　日
附錄本案論罪科刑法條全文：
修正前槍砲彈藥刀械管制條例第8條
未經許可，製造、販賣或運輸鋼筆槍、瓦斯槍、麻醉槍、獵槍、
空氣槍或第 4 條第 1 項第 1 款所定其他可發射金屬或子彈具
有殺傷力之各式槍砲者，處無期徒刑或 5 年以上有期徒刑，併
科新臺幣 1 千萬元以下罰金。
未經許可，轉讓、出租或出借前項所列槍枝者，處 5 年以上有
期徒刑，併科新臺幣 1 千萬元以下罰金。
意圖供自己或他人犯罪之用，而犯前二項之罪者，處無期徒刑或
7 年以上有期徒刑，併科新臺幣 1 千萬元以下罰金。
未經許可，持有、寄藏或意圖販賣而陳列第 1 項所列槍枝者，
處 3 年以上 10 年以下有期徒刑，併科新臺幣 7 百萬元以下罰
金。
第 1 項至第 3 項之未遂犯罰之。
犯第 1 項、第 2 項或第 4 項有關空氣槍之罪，其情節輕微者
，得減輕其刑。
槍砲彈藥刀械管制條例第12條
未經許可，製造、販賣或運輸子彈者，處 1 年以上 7 年以下有
期徒刑，併科新台幣 500 萬元以下罰金。
未經許可，轉讓、出租或出借子彈者，處 6 月以上 5 年以下有
期徒刑，併科新台幣 300 萬元以下罰金。
意圖供自己或他人犯罪之用，而犯前二項之罪者，處 3 年以上
10 年以下有期徒刑，併科新台幣 700 萬元以下罰金。
未經許可，持有、寄藏或意圖販賣而陳列子彈者，處 5 年以下
有期徒刑，併科新台幣 300 萬元以下罰金。
第 1 項至第 3 項之未遂犯罰之。

附件：
臺灣基隆地方法院刑事判決
                                       109年度訴字第24號
公　訴　人　臺灣基隆地方檢察署檢察官
被　　　告　甲○○　
                    
                   
                   
指定辯護人法扶律師　馬翠吟律師
上列被告因違反槍砲彈藥刀械管制條例案件，經檢察官提起公訴
（108年度偵字第4340號），本院判決如下：
    主  文
甲○○犯未經許可寄藏可發射子彈具有殺傷力之槍枝罪，處有期
徒刑參年貳月，併科罰金新臺幣參萬元，罰金如易服勞役，以新
臺幣壹仟元折算壹日。扣案之改造手槍壹支（含彈匣壹個、槍枝
管制編號：○○○○○○○○○○號）及制式子彈柒顆沒收。
    事  實
一、甲○○知改造手槍及制式子彈，均屬槍砲彈藥刀械管制條例所
    管制之物品，非經中央主管機關許可，不得擅自寄藏，竟基
    於寄藏具有殺傷力之改造手槍及子彈之犯意，於民國108年2
    月（農曆年過後）間某日自真實姓名年籍不詳、自稱「吳思
    辰」之成年男子，收受改造手槍1支（含彈匣1只）及制式子
    彈11顆，而寄藏在基隆市○○區○○○路000巷0號3樓住處。嗣於
    108年8月1日下午3時40分許，經警至上址執行搜索，並扣得
    上開槍彈等物。
    理  由
壹、證據能力部分本案據以認定被告甲○○犯罪之供述證據，公訴
    人、被告及辯護人在本院審判時均未爭執其證據能力，本院
    審認該等證據之作成並無違法、不當或顯不可信之情況；而
    非供述證據亦非公務員違背法定程序所取得，依刑事訴訟法
    第158條之4反面解釋、第159條至第159條之5之規定，均有
    證據能力，合先敘明。
貳、實體部分
一、認定事實之理由：
    上揭事實，業據被告於警詢、偵訊及本院審判時均坦承不諱
    ，並有改造手槍1支及子彈11顆扣案可佐，而該槍彈經送內
    政部警政署刑事警察局鑑定結果，認槍支係改造手槍（槍支
    管制編號：0000000000），由仿半自動手槍製造之槍枝，換
    裝土造金屬槍管而成，擊發功能正常，可供擊發適用子彈，
    具殺傷力；子彈11顆（經送驗試射已擊發4顆子彈，僅餘7顆
    ），係口徑9*19mm制式子彈，均可擊發，具殺傷力等情，亦
    有該局108年10月31日鑑定書1份在卷可佐（見偵卷第99頁）
    。從而被告之自白經核與事實相符，可以採信。本案事證明
    確，被告犯行已堪認定，應依法論科。
二、論罪科刑：
  ㈠按槍砲彈藥刀械管制條例第8條第4項、第12條第4項，均將「
    持有」與「寄藏」為分別之處罰規定，而寄藏與持有之界限
    ，應以係為他人或為自己而占有管領為判別準據。被告持有
    本案手槍及子彈之原因，係因自稱「吳思辰」男子為託被告
    代為尋找維修管道而寄放等情，業據被告於偵查中陳述明確
    在卷（偵卷第31、73頁），核被告所為，係犯槍砲彈藥刀械
    管制條例第8條第4項之未經許可寄藏可發射子彈具有殺傷力
    之槍枝罪及同條例第12條第4項未經許可寄藏子彈罪。被告
    寄藏槍彈後，其持有該槍彈之行為乃受寄之當結果，不另論
    持有槍枝、子彈罪。公訴意旨認被告係犯未經許可持有槍枝
    罪及子彈罪，依上說明，容有未洽，惟因本案適用之法條條
    項均屬相同，故無庸變更起訴法條。又刑事訴訟法第95條第
    1款固規定訊問被告，應先告知犯罪嫌疑及所犯所有罪名，
    罪名經告知後，認為應變更者，應再告知。此立法目的，係
    在使被告得以充分行使其防禦權，避免突襲裁判，以維護程
    序之公正，俾保障被告之權益。然被告若已知悉其涉嫌之犯
    罪事實及罪名，無礙其防禦權之行使，或事實審法院於調查
    、審理中，已就被告所犯罪名或其應變更罪名之犯罪構成事
    實，對被告加以調查訊問，使被告有辯解之機會，則實質上
    ，與踐行告知之義務無異，對被告防禦權之行使顯無任何妨
    礙，形式上，縱未告知所犯罪名或變更之罪名，對判決本旨
    不生任何影響，最高法院93年度臺上字第6304號判決同此見
    解，本院雖未告知變更後之罪名為寄藏槍枝罪及寄藏子彈罪
    ，已就被告寄藏而持有本案槍彈之犯行予以調查，且被告及
    辯護人亦已就該犯行充分辯論，當無礙於被告防禦權之行使
    ，併此敘明。被告以一行為同時犯2罪名，為想像競合犯，
    依刑法第55條前段規定，應從一重之槍砲彈藥刀械管制條例
    第8條第4項之未經許可寄藏可發射子彈具有殺傷力之槍枝罪
    論處。
  ㈡按刑法第59條之酌量減輕其刑，必於犯罪之情狀，在客觀上
    足以引起一般同情，認為即予宣告法定低度刑期，猶嫌過重
    者，始有其適用（最高法院51年台上字第899號判例要旨參
    照）。換言之，此之酌量減輕其刑，必須犯罪有特殊之原因
    與環境等等，在客觀上足以引起一般同情，認為即予宣告法
    定低度刑期尤嫌過重者，始有其適用。查被告所犯寄藏槍枝
    及子彈罪，對社會治安所生之潛在危害甚大，寄藏之子彈多
    達11顆，數量非少。自被告犯罪手段及行為潛在之危害程度
    觀之，被告之犯行並非迫於特殊原因或環境而有不得已之情
    事，客觀上顯不足以引起一般同情，亦無宣告法定最低刑度
    仍嫌過重之情形，尚不得依刑法第59條規定酌減其刑，辯護
    人為被告請求依刑法第59條規定減輕被告刑度，尚難採認。
  ㈢爰審酌被告寄藏槍彈行為，對社會治安已具有潛在之危險性
    ，極易對他人生命、身體造成傷害，於偵查及審判中均自白
    犯行，尚有悔意，且被告亦未持本案槍彈供作其他犯罪之用
    ，可見被告之犯後態度良好，兼衡其犯罪動機、犯罪手段，
    智識程度、生活狀況等一切情狀，就被告所犯之罪，量處如
    主文所示之刑，並就所處罰金刑部分，諭知易服勞役之折算
    標準。
  ㈣扣案之改造手槍1支，及鑑定機關試射後所餘之扣案子彈7顆
    ，均具殺傷力，均屬違禁物，應依刑法第38條第1項規定宣
    告沒收。至經鑑定試射之子彈4顆，於試射後，已不具子彈
    之外型及功能，自非屬違禁物，爰不予宣告沒收。
據上論斷，應依刑事訴訟法第299條第1項前段，判決如主文。
中　　華　　民　　國　109　　年　　2　　月　　18　　  日
                    刑事第四庭審判長法  官  陳志祥
                                    法  官  鄭富容
                                    法  官  簡志龍
以上正本證明與原本無異。         
如不服本判決應於收受送達後20日內向本院提出上訴書狀，並應
敘述具體理由；其未敘述上訴理由者，應於上訴期間屆滿後20日
內向本院補提理由書（均須按他造當事人之人數附繕本）「切勿
逕送上級法院」。
中　　華　　民　　國　109　　年　　2　　月　　18　　  日
                                    書記官  陳忠賢

附錄論罪法條：
槍砲彈藥刀械管制條例第8條
未經許可，製造、販賣或運輸鋼筆槍、瓦斯槍、麻醉槍、獵槍、
空氣槍或第 4 條第 1 項第 1 款所定其他可發射金屬或子彈具
有殺傷力之各式槍砲者，處無期徒刑或 5 年以上有期徒刑，併
科新臺幣 1 千萬元以下罰金。
未經許可，轉讓、出租或出借前項所列槍枝者，處 5 年以上有
期徒刑，併科新臺幣 1 千萬元以下罰金。
意圖供自己或他人犯罪之用，而犯前二項之罪者，處無期徒刑或
7 年以上有期徒刑，併科新臺幣 1 千萬元以下罰金。
未經許可，持有、寄藏或意圖販賣而陳列第 1 項所列槍枝者，
處 3 年以上 10 年以下有期徒刑，併科新臺幣 7 百萬元以下罰
金。
第 1 項至第 3 項之未遂犯罰之。
犯第 1 項、第 2 項或第 4 項有關空氣槍之罪，其情節輕微者
，得減輕其刑。
槍砲彈藥刀械管制條例第12條
未經許可，製造、販賣或運輸子彈者，處 1 年以上 7 年以下有
期徒刑，併科新台幣 500 萬元以下罰金。
未經許可，轉讓、出租或出借子彈者，處 6 月以上 5 年以下有
期徒刑，併科新台幣 300 萬元以下罰金。
意圖供自己或他人犯罪之用，而犯前二項之罪者，處 3 年以上
10 年以下有期徒刑，併科新台幣 700 萬元以下罰金。
未經許可，持有、寄藏或意圖販賣而陳列子彈者，處 5 年以下
有期徒刑，併科新台幣 300 萬元以下罰金。
第 1 項至第 3 項之未遂犯罰之。